臺灣新北地方法院刑事判決
110年度訴字第1139號
公  訴  人  臺灣新北地方檢察署檢察官
被      告  梁少明



選任辯護人  李介文律師
上列被告因違反毒品危害防制條例案件，經檢察官提起公訴（11
0年度偵字第32664號），本院判決如下：
    主  文
梁少明犯如附表「主文」欄所示之罪，所處之刑及沒收如附表「
主文」欄所示。應執行有期徒刑玖年。
    事  實
一、梁少明知悉海洛因、甲基安非他命分別係毒品危害防制條例列
    管之第一級、第二級毒品，依法不得持有、販賣，竟分別為
    下列犯行：
　㈠意圖營利，基於販賣第一級毒品之犯意，以其所持用之門號0
    000000000號行動電話為聯絡工具，分別於如附表編1、2、5
    所示之時間、地點，以如附表各該編號所示之方式，販賣第
    一級毒品海洛因與如附表各該編號所示之劉雅芳、劉議文，
    並以如附表各該編號所示之方式向其等收取款項而完成交易
    （各次販賣之時間、地點、方式、價量等，均詳如附表編號
    1、2、5所示）。
　㈡意圖營利，基於販賣第二級毒品之犯意，以其所持用之門號0
    000000000號行動電話為聯絡工具，分別於如附表編3、4所
    示之時間、地點，以如附表各該編號所示之方式，販賣第二
    級毒品甲基安非他命與如附表各該編號所示之李偉誌、劉議
    文，並以如附表各該編號所示之方式向其等收取款項而完成
    交易（各次販賣之時間、地點、方式、價量等，均詳如附表
    編號3、4所示）。嗣於民國110年9月2日下午1時20分許，經
    警持本院核發之搜索票前往梁少明位於新北市○○區○○街000
    巷0弄00號4樓之居處進行搜索，當場扣得realme C3行動電
    話1支（含門號0000000000號SIM卡1張），而悉上情。
二、案經臺北市政府警察局刑事警察大隊報告臺灣新北地方檢察
    署檢察官偵查起訴。
    理  由
一、按被告以外之人於審判外之陳述，雖不符刑事訴訟法第159
    條之1至第159條之4之規定，而經當事人於審判程序同意作
    為證據，法院審酌該言詞陳述或書面陳述作成時之情況，認
    為適當者，亦得為證據。又當事人、代理人或辯護人於法院
    調查證據時，知有第159條第1項不得為證據之情形，而未於
    言詞辯論終結前聲明異議者，視為有前項之同意，同法第15
    9條之5亦有明定。查本件檢察官、被告梁少明及其辯護人就
    本判決下列所引被告以外之人於審判外陳述之證據能力均不
    予爭執，迄至言詞辯論終結，亦未對該等證據之證據能力聲
    明異議，本院審酌該些供述證據作成時，核無違法取證或其
    他瑕疵，認為以之作為本案之證據亦屬適當，認均有證據能
    力。
二、上開犯罪事實，業據被告於偵訊、本院準備程序及審理中坦
    承不諱（見110年度偵字第32664號卷【下稱偵卷】卷一第38
    5至387頁；本院卷第72、117頁），核與證人劉雅芳、李偉
    誌、劉議文於偵訊中具結證述之情節相符（見偵卷一第357
    、358、367、368、375、376頁），並有被告持用門號00000
    00000號行動電話與劉議文(持用門號0000000000號行動電話
    )聯繫之通訊監察譯文暨基地台位置紀錄、被告持用上開行
    動電話與李偉誌（持用門號0000000000號行動電話）聯繫之
    通訊監察譯文、被告持用上開行動電話與劉雅芳（持用門號
    0000000000號行動電話）聯繫之通訊監察譯文暨基地台位置
    紀錄、臺北市政府警察局刑事警察大隊搜索筆錄、扣押物品
    目錄表各1份及蒐證照片1幀在卷可按（見偵卷一第53至57、
    61至63、65至69、85至91頁），足徵被告上開任意性自白與
    事實相符，可資採為認定事實之依據。
三、公訴意旨雖以證人李偉誌於偵查中所為證述為據，認被告如
    附表編號3所示販賣第二級毒品李偉誌之價格為新臺幣（下
    同）3,000至4,000元，然本件卷內既無其他事證足資認定該
    次毒品交易之確切價額，自應為較有利於被告之認定，爰認
    定被告如附表編號3所示範行之交易金額為3,000元。
四、按政府嚴格查緝販賣毒品犯行，且販賣毒品係重罪，若無利
    可圖，衡情一般持有毒品者，當不致輕易將持有之毒品交付
    他人。且販賣毒品乃違法行為，非可公然為之，且有其獨特
    之販售路線及管道，亦無公定之價格，復可任意增減其分裝
    之數量，而每次買賣之價量，亦可能隨時依市場貨源之供需
    情形、交易雙方之關係深淺、資力、對行情之認知、可能風
    險之評估、查緝是否嚴緊，及購買者被查獲時供述購買對象
    之可能性風險評估等諸般事由，而異其標準，非可一概而論
    ，是販賣之利得，誠非固定，縱使販賣之人從價差或量差中
    牟利方式互異，其意圖營利之非法販賣行為仍屬同一。又販
    賣利得，除經被告供明，或因帳冊記載致價量至臻明確外，
    確實難以究明。然一般民眾均普遍認知毒品價格非低、取得
    不易，且毒品交易向為政府查禁森嚴，一經查獲，並對販毒
    者施以重罰，衡諸常情，倘非有利可圖，殊無必要甘冒持有
    毒品遭查獲、重罰之極大風險，無端親至交易處所，或購入
    大量毒品貯藏，徒招為警偵辦從事毒品販賣之風險。從而，
    除確有反證足資認定提供他人毒品者所為係基於某種非圖利
    本意之原委外，通常尚難因無法查悉其買進、賣出之差價，
    而諉無營利之意思，或阻卻販賣犯行之追訴，以免知過坦承
    者難辭重典，飾詞否認者反得逞僥倖，反失情理之平。查被
    告本案如附表編號1至5所示犯行均為有償交易，且其販賣毒
    品可從中賺得量差供己施用乙情，業據被告於本院審理時自
    承在卷（見本院卷第117頁），是被告各次販賣第一級、第
    二級毒品時，主觀上確有從中牟利之營利意圖，亦堪認定。
    綜上所述，本案事證明確，被告犯行均堪認定，應予依法論
    科。
五、論罪科刑
  ㈠核被告如附表編號1、2、5所為，均係犯毒品危害防制條例第
    4條第1項之販賣第一級毒品罪；如附表編號3、4所為，均係
    犯毒品危害防制條例第4條第2項之販賣第二級毒品罪。被告
    意圖販賣而持有第一級、第二級毒品之低度行為，各應為其
    販賣第一級、第二級毒品之高度行為所吸收，均不另論罪。
  ㈡被告所犯上開販賣第一級毒品罪3 罪及販賣第二級毒品2罪間
    ，犯意各別、行為可分，應予分論併罰。
  ㈢按犯第4條至第8條之罪於偵查及歷次審判中均自白者，減輕
    其刑。毒品危害防制條例第17條第2項定有明文。查本案被
    告就本案各次販賣海洛因及甲基安非他命之事實，於偵查及
    本院審理時均有自白，揆諸上開說明，均有毒品危害防制條
    例第17條第2 項規定之適用，爰均依法減輕其刑。
  ㈣另按毒品危害防制條例第17條第1項規定所稱之「供出毒品來
    源，因而查獲其他正犯或共犯者」，係指犯罪行為人供出與
    「本案」毒品來源有關之其他正犯或共犯資料，使調查或偵
    查犯罪之公務員得據以對之發動調查或偵查程序，並因此而
    確實查獲其人、其犯行者，始足該當，倘僅具開始或移送偵
    查之有嫌疑而已，即與本條項所指之「查獲」不侔。又所謂
    確實查獲其人、其犯行者，雖不以達有罪認定之已無合理懷
    疑存在之程度為必要，必也至少已臻至起訴門檻（最高法院
    102年度台上字第3494號判決意旨參照）。被告於警詢中雖
    供陳其毒品來源為綽號「三少」、「青山」之男子（見偵卷
    一第31、32頁），然經本院函詢結果，警方調閱被告所稱「
    三少」使用之通訊軟體Facetime帳號資料後，並未發現其所
    使用之門號或住處，另被告未能提供「青山」使用之門號及
    真實身分，經清查「青山」住處及據點之戶籍資料亦未發現
    疑似青山之男子；臺灣新北地方檢察署檢察官亦未因被告之
    供述而查獲其毒品來源「三少」或「青山」等情，有臺北市
    政府警察大隊110年12月14日北市警刑大一字第1103016025
    號函暨所附員警職務報告、臺灣新北地方檢察署110年12月1
    5日新北檢錫雲110偵32664字第1100121145號函各1份存卷可
    佐（見本院卷第79至83頁），足見警方迄今仍未確實查獲被
    告所稱上游所涉與被告本案販賣第一級、第二級毒品相關之
    犯罪情事，從而，本案尚無前揭供出毒品來源，因而查獲其
    他正犯或共犯之情形，自無毒品危害防制條例第17條第1項
    減刑規定之適用，併此敘明。
  ㈤另按刑法第59條規定犯罪之情狀顯可憫恕，認科以最低度刑
    仍嫌過重者，得酌量減輕其刑，此雖為法院依法得行使裁量
    之事項，然非漫無限制，必須犯罪另有特殊之原因、環境與
    情狀，在客觀上足以引起一般之同情，認為即予宣告法定最
    低度刑期，猶嫌過重者，始有其適用。是以，為此項裁量減
    輕其刑時，必須就被告全部犯罪情狀予以審酌，在客觀上是
    否有足以引起社會上一般人之同情，而可憫恕之情形，始謂
    適法（最高法院88年度台上字第6683號判決意旨可參）。經
    查，被告如附表編號1、2、5所示販賣第一級毒品海洛因之
    犯行，雖助長毒品流通，戕害國人健康，而應非難，然本案
    販賣海洛因之次數3次，對象2人，交易價格各為1,500元、2
    ,000元，數量非多，對社會之整體危害尚難與毒品大盤、中
    盤相提並論，堪認其客觀犯行及主觀惡性仍有可憫恕之處，
    是依被告實際犯罪之情狀而言，在依照毒品危害防制條例第
    17條第2 項規定減輕其刑之後，即使量處法定最低刑度15年
    有期徒刑猶嫌過重，實有情輕法重之憾，在客觀上足以引起
    一般人之同情，為使罪刑相當，本院審酌上情，認被告如附
    表編號1、2、5所示之犯罪情狀顯可憫恕，爰依刑法第59條
    之規定，酌減其刑，並與前揭偵審自白減刑規定依法遞減輕
    之。至於如附表編號3、4所示販賣甲基安非他命犯行，經依
    毒品危害防制條例第17條第2項規定減輕其刑後，法定最低
    度刑為有期徒刑5年，依被告行為之罪責程度，尚無量處最
    低度刑仍嫌過重，而足以引起社會一般人同情之情形，是就
    此部分不另依刑法第59條酌減其刑，併此敘明。
  ㈥爰以行為人之責任為基礎，審酌被告無視於國家防制毒品危
    害之禁令，竟為牟利而販賣第一級、第二級毒品予他人，擴
    張毒害，應予非難；然考量被告犯後終能坦承犯行，態度尚
    非惡劣；兼衡被告之犯罪動機、目的、手段、販賣毒品之對
    象人數、數量及規模等犯罪情節；及斟酌被告自述學歷為國
    中畢業、從事清潔工作、經濟狀況勉持、以母親遺留之遺產
    維生、無須扶養之人（見本院卷第118頁）之智識程度及家
    庭生活經濟狀況等一切情狀，分別量處如附表「主文」欄所
    示之刑。再審酌被告本案所犯販賣第一級、第二級毒品罪，
    犯罪時間相隔非長（110年4月30日至同年6月28日間）、罪
    質相同，綜合考量其上開販賣第一級毒品罪3罪、販賣第二
    級毒品罪2罪之類型、所為犯行之行為與時間關連性及被告
    整體犯行之應罰適當性等總體情狀，定其應執行刑如主文所
    示。
六、沒收部分
  ㈠犯第4條至第9條、第12條、第13條或第14條第1項、第2項之
    罪者，其供犯罪所用之物，不問屬於犯罪行為人與否，均沒
    收之。毒品危害防制條例第19條第1項定有明文。查扣案如
    附表二編號1所示之realme C3行動電話1支（含門號0000000
    000號SIM卡1張），為被告如附表所示販賣第一級、第二級
    毒品犯行中用以聯繫毒品交易事宜所用，業據其於本院準備
    程序中坦認在卷（見本院卷第72頁），揆諸上開規定，不問
    屬於犯罪行為人與否，應於被告所犯各次販賣第一級、第二
    級毒品罪之主文內均予宣告沒收。
  ㈡犯罪所得，屬於犯罪行為人者，沒收之；於全部或一部不能
    沒收或不宜執行沒收時，追徵其價額，刑法第38條之1第1項
    前段、第3項定有明文。被告如附表編號1至5所示犯行分別
    取得如附表各該編號所示之價金，均為其犯罪所得，雖未扣
    案，仍應分別於其所犯各該販賣第一級、第二級毒品罪之主
    文內予以宣告沒收，並於全部或一部不能沒收或不宜執行沒
    收時，均追徵其價額。
  ㈢至扣案之海洛因1包(淨重8.007公克)、海洛因殘渣袋1包、海
    洛因注射針筒1支、甲基安非他命吸食器2組、夾鏈袋6包、
    電子磅秤1台、玻璃球6個、分裝勺3支、海洛因注射針筒1支
    等物係供被告施用毒品所用；扣案之金色及灰色iPhone7 PL
    US行動電話各1支，分別為其玩遊戲及平時聯絡使用；扣案
    之現金92萬3,200元則為其母親之遺產，均與本案販賣毒品
    犯行無關等情，業據被告於本院準備程序中陳述在卷（見本
    院卷第72頁），扣案監視器1個則據被告於警詢中陳稱係朋
    人李伯毅所安裝（見偵卷一第13頁），且卷內亦無其他事證
    足認上開扣案物品與被告本案所犯販賣第一級、第二級毒品
    犯行有何關聯，爰均不另宣告沒收，併此敘明。
據上論斷，應依刑事訴訟法第299條第1項前段，判決如主文。
本案經檢察官徐千雅提起公訴，檢察官宋有容到庭執行職務。
中　　華　　民　　國　　111 　年　　1 　　月　　20　　日
                  刑事第五庭　　審判長法　官  胡堅勤　　
                  　　　　　　　　　　法　官  賴昱志
                  　　　　　　　　　　法　官  王筱維
上列正本證明與原本無異。
如不服本判決，應於判決送達後20日內敘明上訴理由，向本院提
出上訴狀 (應附繕本) ，上訴於臺灣高等法院。其未敘述上訴理
由者，應於上訴期間屆滿後20日內向本院補提理由書「切勿逕送
上級法院」。
                                      書記官 李佳勳
中　　華　　民　　國　　111 　年　　1 　　月　　21　　日
附錄本判決論罪科刑法條全文：
《毒品危害防制條例第4條》
製造、運輸、販賣第一級毒品者，處死刑或無期徒刑；處無期徒
刑者，得併科新臺幣3千萬元以下罰金。
製造、運輸、販賣第二級毒品者，處無期徒刑或10年以上有期徒
刑，得併科新臺幣1千5百萬元以下罰金。
製造、運輸、販賣第三級毒品者，處7年以上有期徒刑，得併科
新臺幣1千萬元以下罰金。
製造、運輸、販賣第四級毒品者，處5年以上12年以下有期徒刑
，得併科新臺幣5百萬元以下罰金。
製造、運輸、販賣專供製造或施用毒品之器具者，處1年以上7年
以下有期徒刑，得併科新臺幣1百50萬元以下罰金。
前五項之未遂犯罰之。

附表：
編號 購毒者 交易時間、地點        交易方式          主   文 1 劉雅芳 110年6月26日晚間6時50分許 梁少明於110年6月26日晚間6時8分起，持用門號0000000000號行動電話與劉雅芳持用之門號0000000000號行動電話聯繫達成買賣合意後，由梁少明於左列時間，前往左列地點，將重量不詳之海洛因1小包交付與劉雅芳，並向劉雅方收取2,000元而完成交易。 梁少明犯販賣第一級毒品罪，處有期徒刑柒年捌月。扣案之realme C3行動電話壹支（含門號○○○○○○○○○○號SIM 卡壹張）沒收之；未扣案犯罪所得新臺幣貳仟元沒收之，於全部或一部不能沒收或不宜執行沒收時，追徵其價額。   新北市樹林區樹新路秀泰影城旁巷內   2  110年6月28日凌晨0時20分許 梁少明於110年6月27日晚間6時起，持用門號0000000000號行動電話與劉雅芳持用之門號0000000000號行動電話聯繫達成買賣合意後，由梁少明於左列時間，前往左列地點，將重量不詳之海洛因1小包交付與劉雅芳，並向劉雅方收取2,000元而完成交易。 梁少明犯販賣第一級毒品罪，處有期徒刑柒年捌月。扣案之realme C3行動電話壹支（含門號○○○○○○○○○○號SIM 卡壹張）沒收之；未扣案犯罪所得新臺幣貳仟元沒收之，於全部或一部不能沒收或不宜執行沒收時，追徵其價額。   新北市樹林區樹新路秀泰影城旁巷內   3 李偉誌 110年6月27日上午7時1分許 梁少明於110年6月26日晚間9時42分起，持用門號0000000000號行動電話與李偉誌持用之門號0000000000行動電話聯繫達成買賣合意後，由梁少明於左列時間，前往左列地點，將重量不詳之甲基安非他命1小包交付與李偉誌，並向李偉誌收取3,000元而完成交易。 梁少明犯販賣第二級毒品罪，處有期徒刑伍年肆月。扣案之realme C3行動電話壹支（含門號○○○○○○○○○○號SIM 卡壹張）沒收之；未扣案犯罪所得新臺幣參仟元沒收之，於全部或一部不能沒收或不宜執行沒收時，追徵其價額。   新北市樹林區千歲街附近之統一超商   4 劉議文 110年4月30日上午9時36分許   梁少明於110年4月30日上午9時29分起，持用門號0000000000號行動電話與劉議文持用之門號0000000000號行動電話聯繫達成買賣合意後，由梁少明於左列時間，前往左列地點，將重量不詳之甲基安非他命1小包交付與劉議文，並向劉議文收取1,500元而完成交易。 梁少明犯販賣第二級毒品罪，處有期徒刑伍年貳月。扣案之realme C3行動電話壹支（含門號○○○○○○○○○○號SIM 卡壹張）沒收之；未扣案犯罪所得新臺幣壹仟伍佰元沒收之，於全部或一部不能沒收或不宜執行沒收時，追徵其價額。   桃園市龜山區萬壽路1段附近之巷內   5  110年6月27日下午2時26分  梁少明於110年6月27日下午2時1分起，持用門號0000000000號行動電話與劉議文持用之門號0000000000號行動電話聯繫達成買賣合意後，由梁少明於左列時間，前往左列地點，將重量不詳之海洛因1小包交付與劉議文，並向劉議文收取1,500元而完成交易。 梁少明犯販賣第一級毒品罪，處有期徒刑柒年捌月。扣案之realme C3行動電話壹支（含門號○○○○○○○○○○號SIM 卡壹張）沒收之；未扣案犯罪所得新臺幣壹仟伍佰元沒收之，於全部或一部不能沒收或不宜執行沒收時，追徵其價額。   新北市○○區○○○路000號